【裁判字號】    92,交抗,899
【裁判日期】    920922
【裁判案由】    違反道路交通管理處罰條例
【裁判全文】
臺灣高等法院交通事件裁定                        九十二年度交抗字第八九九號
    抗  告  人  甲 ○ ○
    即受處分人
右抗告人因違反道路交通管理處罰條例案件，不服臺灣臺北地方法院，中華民國九十
二年七月二十九日所為裁定（九十二年度交聲字第一一八號），提起抗告，本院裁定
如左：
    主  文
原裁定撤銷，發回臺灣臺北地方法院。
    理  由
一、抗告意旨略以：本件承辦警員於原法院雖到庭具結稱抗告人當時係一手拿安全帽
    ，一手騎乘機車，違規騎乘機車未戴安全帽而掣單舉發，然一手拿安全帽，抗告
    人如何能以另手騎乘機車？而當時實情係抗告人因欲停車，始將安全帽拿下，非
    手拿安全帽騎車，承辦警員前該証言顯與事實不符。原法院裁定另以「承辦警員
    係基於公務員為公法上行為具有公信力之原則，而據以依法處分之事實認定應為
    正確無誤，若謂公務員一切行政行為均需預留證據以證其實，則國家行政勢必窒
    礙難行」，文中之意似謂只要公務員所言就是正確，非公務員就不足為信，公務
    員一切行政行為都不必以証據為憑，只要自行認定就可論人是非，為求便宜行事
    ，求証取樣是不必要的？原法院未能詳細查証，即採承辦警員所証，而駁回抗告
    人在原法院之異議，為此提出本件抗告等語。
二、原裁定則以：按機器腳踏車附載人員，駕駛人及附載坐人均應戴安全帽，道路交
    通安全規則第八十八條第一項第五款定有明文。又機器腳踏車駕駛人或附載座人
    未依規定戴安全帽者，處駕駛人新台幣（下同）五百元罰鍰，復為道路交通管理
    處罰條例第三十一條第六項所明定。本件抗告人即受處分人甲○○於民國（下同
    ）九十一年七月二十三日中午十二時三分許，騎乘其所有之ＤＪＹ｜六九九號輕
    型機車，行經台北市○○○路○段五十二號前之際，因未依規定戴安全帽，為台
    北市政府警察局松山分局東社派出所警員黃副鑫以抗告人騎乘機車有違反前揭道
    路交通管理處罰條例第三十一條第六項規定行為，當場攔停掣單舉發，並載明應
    到案日期為九十一年八月七日前，同時將舉發通知單交抗告人簽收，惟抗告人拒
    簽收，警員遂將抗告人拒絕簽章事由記明在該舉發通知單上，而視為已收受該通
    知單，然抗告人未到案聽候裁決，原處分機關遂以抗告人確有前述違規行為，依
    道路交通管理處罰條例第三十一條第六項及違反道路交通管理事件統一裁罰基準
    及處理細則第四十四條第一項暨違反道路交通管理事件統一裁罰基準表之規定，
    於九十一年十一月十三日以北市裁三字第駕裁二二—ＡＢＹ二四八○七九號裁處
    抗告人罰鍰五百元。然訊據抗告人固不否認有於前開時、地為警攔停之事實，惟
    矢口否認有何違反道路交通管理處罰條例行為，辯稱：當時伊在台北市○○○路
    巷口，因欲停車而將安全帽取下，之後員警即自伊身後上前說伊未戴安全帽，然
    當時伊已停車，並非行駛中未戴安全帽云云。經查：抗告人於前揭時、地確有未
    依規定載安全帽而騎乘機車行駛，嗣經警攔停之違規事實，業據證人即目睹抗告
    人違規行駛繼而掣單告發之警員黃副鑫於原法院九十二年三月十九日調查時，具
    結擔保其供述之真實性，並在負擔偽證罪之心理處罰狀態下證稱：「（問：（提
    示舉發單）本件是否為你所舉發？）、是的。」、「（問：當天舉發經過？）、
    當天我行駛在民生東路四段上面，見到前面有一部機車騎士車速不快，但是該騎
    士已經把安全帽拿下來，快到民生東路四段五十二號的時候，我曾經將他攔過一
    次，告訴他『先生，你安全帽沒有戴，請把它戴好。』這時候，他是把安全帽拿
    在手上，一邊行駛一邊拿著安全帽，我當時是在執行巡邏勤務，我有穿著警員的
    制服，他聽到我的告知以後，就看了我一眼，然後就騎走了，我就再往前把他攔
    下來，並告知他沒有戴安全帽，並請他出示證件，他出示證件以後，我就依法開
    單告發‧‧‧舉發完以後，我就告訴他你是違規未戴安全帽，我是依法舉發，他
    聽完以後，就從我的手中將證件搶回去，拿回去以後，我就撕下告發單，請他在
    告發單上面簽名，他說不要簽，也不要收‧‧‧」等語明確（見原法院九十二年
    三月十九日訊問筆錄），並有台北市政府警察局松山分局派出所員警工作紀錄簿
    一紙在卷可查。按證人黃副鑫乃為原處分機關所認定抗告人有前開違規行為之原
    證人，其並到庭在法院面前以言詞供述本件訴訟上之待證事實，原法院由其上開
    證詞已得有抗告人確有上開違規行為之心證，且於本件卷存證據資料內並無任何
    積極證據足以證明證人上開證詞係屬虛偽，亦無足以令人顯信證人之證述為不可
    採之品性證據或前科證據存在，原法院自不得僅以證人係本件開單告發抗告人之
    警員而全盤抹煞其在訴訟上所具有之原證人資格，而抗告人復未舉出或聲請法院
    調查任何對伊有利之證據資料，以使法院對證人所供述抗告人違規之事實產生任
    何合理之懷疑，且交通警察掣單舉發違反道路交通管理處罰條例所列之違規事實
    ，本質上為行政處分，係公務員基於職務上之權力，依法就特定之具體事件所為
    之具公法上效果之單方面行政行為，基於公務員為公法上行為具有公信力之原則
    ，該行政行為當可被推定為真正，其據以依法處分之事實認定亦為正確無誤，若
    謂公務員一切行政行為均需預留證據以證其實，則國家行政勢必窒礙難行，據此
    ，刑事訴訟法就犯罪證據有關之規定中與屬行政秩序罰之交通違規裁罰本質不合
    之部分，自不在準用之列，原法院遂以本件抗告人既未就執勤警員之舉發有誤提
    出相關證據以供調查，經查亦無任何證據足資證明其有捏造事實違法取締之情事
    ，則執勤員警本其維護交通秩序、安全職責所為之舉發，自應受到合法、正確之
    推定，抗告人僅空言以其當時在台北市○○○路巷口，因欲停車而將安全帽取下
    ，承辦警員即上前指稱其未戴安全帽，然當時其已停車，並非行駛中未戴安全帽
    云云為辯，自無足採，因認原處分機關依道路交通管理處罰條例第三十一條第六
    項、處理細則第四十四條第一項及基準表規定裁處受處分人罰鍰五百元，核無違
    誤，乃駁回抗告人在原法院所為異議之聲明，固非無見。
三、經查：本件証人即承辦警員黃副鑫於原法院固到庭結証，指稱處本件抗告人即受
    處分人甲○○確曾於九十一年七月二十三日中午十二時三分許，騎乘其所有之Ｄ
    ＪＹ｜六九九號輕型機車，行經台北市○○○路○段五十二號前時，因未依規定
    戴安全帽，有違反前揭道路交通管理處罰條例第三十一條第六項規定之行為，為
    其當場攔停掣單舉發等情，然該情已為抗告人所否認，辯稱：當時其騎乘機車行
    經台北市○○○路巷口時，因停車而將安全帽取下，承辦警員即上前表示其未依
    規定戴安全帽，然當時其已將機車停妥，並非行駛中未戴安全帽云云，雙方各執
    一詞，雖原法院以警察掣單舉發違反道路交通管理處罰條例所列之違規事實，本
    質上為行政處分，係公務員基於職務上之權力，依法就特定之具體事件所為之具
    公法上效果之單方面行政行為，基於公務員為公法上行為具有公信力之原則，該
    行政行為當可被推定為真正，其據以依法處分之事實認定亦為正確無誤，若謂公
    務員一切行政行為均需預留證據以證其實，則國家行政勢必窒礙難行，而抗告人
    復未能提出任何証據及証據方法供法院調查，以証言其所辯為真實，因而採信証
    人即承辦警員黃副鑫之証言，駁回抗告人在原法院之異議，然証人即承辦警員黃
    副鑫於原審結証時，已供稱當時其查獲本件違規事實時，係與警員伍威榮一起值
    勤，並提出台北市政府警察局松山分局員警工作紀錄簿影本乙份附卷可稽，然原
    法院並未傳訊証人伍威榮到庭查明當時所發生之實情，即遽以証人黃副鑫所為証
    言，即認定抗告人有前揭騎機車未戴安全帽之違規事實，其有關事實之認定，顯
    屬速斷，本件抗告人抗告意旨認証人黃副鑫所言與事實不符，固非全可採信，惟
    原裁定既有前開應予調查之証據未予調查之疏漏，即無可維持，應由本院將原裁
    定撤銷，發回原法院另為適法之裁判。
四、據上論斷，應依道路交通案件處理辦法第二十六條，道路交通管理處罰條例第八
    十九條、刑事訴訟法第四百十三條前段，裁定如主文。
中      華      民      國    九十二    年      九      月    二十二    日
                              臺灣高等法院交通法庭
                                  審判長法  官  許  增  男
                                        法  官  周  煙  平
                                        法  官  黃  鴻  昌
右正本證明與原本無異。
不得再抗告。
                                        書記官  黃  千  鶴
中      華      民      國    九十二    年      九      月    二十三    日


司法院資訊處製作；財團法人民間司法改革基金會備份。
